【裁判字號】    98,上訴,3376
【裁判日期】    980831
【裁判案由】    毒品危害防制條例
【裁判全文】
臺灣高等法院刑事判決               98年度上訴字第3376號
上  訴  人
即  被  告  甲○○
選任辯護人  黃重鋼律師
            林詠嵐律師
上列上訴人因毒品危害防制條例案件，不服台灣板橋地方法院98
年度訴字第1194號，中華民國98年6月12日第一審判決（起訴案
號：台灣板橋地方法院檢察署98年度毒偵字第1297號），提起上
訴，本院判決如下：
    主  文
上訴駁回。
    理  由
一、按提起第二審之上訴，其上訴書狀應敘述具體理由，為第二
    審上訴必備之程式。此觀民國96年7月4日修正公布刑事訴訟
    法第361條第2項之規定甚明。倘上訴理由之敘述未合乎具體
    之要求者，其上訴即屬同法第362條前段所定「上訴不合法
    律上之程式」，第二審法院應依同法第367條前段之規定，
    以判決駁回之。至其理由之具體與否，屬第二審法院審查範
    圍，不在第一審法院命補正之列，上訴書狀如已敘述理由，
    無論其具體與否，即無待其補提理由書或命補正之問題。此
    與上訴書狀全未敘述上訴理由者，第一審法院依刑事訴訟法
    第361條第3項之規定，應定期間先命補正之情形，尚屬有別
    。又第二審上訴之目的，既在於請求撤銷、變更原判決，則
    所謂「具體理由」，自應就原判決如何足以撤銷、如何應予
    變更之「事實上」或「法律上」之具體根據，本於確實之訴
    訟資料暨原因事實之所出，逐一敘述、記載，必已具體指出
    原判決事實認定之所憑有如何之錯誤（如原判決所採之證據
    如何不具證據能力，所為證明力之判斷如何違背經驗、論理
    法則等），法律之適用（尤其實體法）有如何之違誤，形式
    上已足以動搖原判決使之成為不當或違法而得改判之事由；
    必要時並應提出有利於己之事證，期使第二審法院採納，俾
    為有利於上訴人之認定，始屬合法。上訴理由之敘述，應先
    合乎具體之要求，始有所敘述可取與否之實體審理與判斷之
    問題。是上訴人之上訴書狀雖敘述上訴理由，但僅泛言原判
    決認定事實錯誤、違背法令、量刑失之過重或輕縱等情詞，
    而未依上揭意旨指出具體事由，或形式上雖已指出具體事由
    ，然該等事由縱使屬實，亦不足以認為原判決有何不當或違
    法，或其所陳之事由，與訴訟資料所載不相適合，或所指摘
    原判決之「不當」或「違法」根本不存在者，均應認其實質
    上並未符合具體之要件，庶符節制濫行上訴之立法意旨。又
    上訴之「理由」應於理由書中敘述，不得引用或檢附其他文
    書替代，方能認為合法。
二、本件上訴人即被告甲○○僅對於施用第一級毒品部分提起上
    訴。本件原判決認定上訴人有如其事實欄所載施用第一級毒
    品海洛因犯行，因而論處上訴人以施用第一級毒品（累犯）
    罪刑。係以上開事實，業據上訴人供認不諱，而上訴人經警
    採集之尿液，經送鑑定結果確呈鴉片類之陽性反應，並有台
    灣尖端先進生技醫藥股份有限公司檢驗報告可佐。已詳敘其
    憑以認定之證據及理由，並無違背證據法則。而原判決依其
    確認之事實而為法律之適用，亦無違誤。上訴人不服原審之
    判決，提起上訴，其上訴理由略稱：上訴人於民國97年10月
    13 日已開始自費到醫院求診治療，在醫院服用美沙冬替代
    療法期間，雖於97年2月5日間遭警查獲，依毒品危害防制條
    第20 條第1項、第2項規定應為不起訴處分，原審應為不受
    理判決而誤為實體判決，有違審判程序云云。然毒品危害防
    制條例第21條第2項所規定「依前項規定治療中經查獲」，
    係指依該條第1項規定，犯同條例第10條之罪者，於犯罪未
    發覺前，即自動向行政院衛生署指定之醫療機構請求治療，
    而於治療中始經查獲該項未發覺之犯罪而言，至於治療中再
    犯施用毒品之罪經查獲者，則不包括在內（最高法院98年度
    台上字第2735號判決要旨參照），且本條立法之目的，在於
    鼓勵施用毒品者在犯罪未發覺前，自動藉由專責醫療機構之
    治療達到戒斷毒癮之目的，而以醫療機構之治療代替由刑事
    司法程序實施之觀察、勒戒及強制戒治等處遇，故施用毒品
    者既然在犯罪未發覺前，自動向醫療機構請求治療戒除毒癮
    。因此毒品危害防制條例第21條第2項關於「依前項規定治
    療中經查獲之被告，應由檢察官為不起訴處分」之規定，係
    指被告在「請求治療之前」施用毒品之犯行，而在治療中被
    有偵查犯罪權限公務員查獲之情形而言，被告既係治療中，
    另有施用毒品犯行遭查獲，自無從適用毒品危害防制條例第
    21條第2項規定獲不起訴處分之寬典，否則不啻以該「治療
    」為護身符而得毫無忌憚施用毒品，顯非立法本意。是上訴
    人於98 年2月5日治療期間另有施用第一級毒品犯行，依上
    開說明，無毒品危害防制條第20條第1項、第2項規定之適用
    。從而，上訴理由徒憑己見認本案起訴違背法定程序，殊屬
    誤會，復未具體表明或指出原判決有如何之採證、認事或用
    法等足以影響判決本旨之不當或違法，應認並未符合具體之
    要件。其上訴為不合法律上之程式，應予駁回。並不言詞辯
    論為之。
三、據上論斷，應依刑事訴訟法第367條前段、第372條，判決如
    主文。
中    華    民    國    98    年     8    月    31    日
                  刑事第二十二庭審判長法  官  何菁莪
                                      法  官  洪于智
                                      法  官  江振義
以上正本證明與原本無異。
如不服本判決，應於收受送達後10日內向本院提出上訴書狀，其
未敘述上訴之理由者並得於提起上訴後10日內向本院補提理由書
（均須按他造當事人之人數附繕本）「切勿逕送上級法院」。
                                      書記官  陳韋杉
中    華    民    國    98    年    9     月    1     日


司法院資訊處製作；財團法人民間司法改革基金會備份。
